臺灣臺北地方法院刑事判決　　　　　　99年度訴字第1008號
公　訴　人　台灣台北地方法院檢察署檢察官
被　　　告　林士偉
上列被告因違反商業會計法等案件，經檢察官聲請簡易判決處刑
（99年度偵緝字第472號），本院認不宜逕以簡易判決處刑，改
依通常程序審理，判決如下：
    主  文
林士偉無罪。
    理  由
一、公訴意旨略以：被告林士偉雖預見其成年友人邀其擔任虛設
    公司行號之名義負責人，係有不法之目的，仍自民國93年5
    月12日起至94年5月11日止，擔任設於台北縣深坑鄉○○村
    ○○路○段104號1樓之奔科技有限公司（下稱奔公司，
    聲請簡易判決處刑書誤載為「騰」）負責人，為商業會計法
    所規定之商業負責人，係從事業務之人。被告明知奔公司
    並無實際進、銷貨交易之事實，竟仍基於幫助該前述成年友
    人以填載不實會計憑證幫助他人逃漏稅捐之犯意，自93年8
    月間起至94年5月間止，由該男子在無實際銷貨之事實下，
    以奔公司名義，先後多次以明知為不實之事項而填製統一
    發票74紙，金額總計新台幣（下同）2,711萬5,297元，交由
    承鎧科技股份有限公司等25家營業人充當進貨憑證使用，該
    等營業人並持以申報扣抵銷項稅額，被告以此不正當方法協
    助該姓名不詳之成年男子幫助前述公司等逃漏營業稅總計
    135萬5,765元，足生損害於稅捐稽徵機關課稅之公平及正確
    性，因認被告涉幫助犯商業會計法第71條第1款之填載不實
    會計憑證、稅捐稽徵法第43條第1項之幫助逃漏稅捐罪嫌等
    語。
二、按犯罪事實應依證據認定之，無證據不得認定犯罪事實；不
    能證明被告犯罪或其行為不罰者，應諭知無罪之判決，刑事
    訴訟法第154條第2項、第301條第1項，分別定有明文。復按
    認定不利於被告之事實，須依積極證據，苟積極證據不足為
    不利於被告事實之認定時，即應為有利於被告之認定，更不
    必有何有利之證據，最高法院30年上字第816號著有判例，
    可資參照。
三、檢察官認被告涉有上開罪嫌，係以被告之供述、奔公司登
    記卷、奔公司營業稅申報資料、營業人銷售額與稅額申報
    書、進銷項專案申請調檔統一發票查核名冊及清單為主要論
    據。訊據被告固對於登記為奔公司負責人之事實坦承不諱
    ，惟堅決否認有何違反商業會計法、幫助逃漏稅捐之犯行，
    辯稱：開公司是伊二姊林子琦、二姊之男朋友曾繹誠、大姊
    之男朋友黃柏鈞叫伊去開的，因為當時林子綺說她另外有廣
    告公司，不能再開公司，這家新開的公司是要做電腦維修的
    ，因為黃柏鈞會修電腦，這家公司事實上是要由黃柏鈞負責
    等語。
四、經查：
（一）被告於偵查、本院訊問時均供稱：我曾經答應人家當公司
      負責人，公司開不到一個月就結束掉，是我姊之前的男朋
      友黃柏鈞，公司設於深坑（99年3月3日偵查筆錄，99年度
      偵緝字第472號卷第15-16頁）；公司是我大姊男朋友、我
      二姊、我二姊男朋友他們在處理的，我後來知道我大姊的
      男朋友被通緝，沒有辦法用他的名義辦，我二姊說她不會
      害我...當初這家公司實際要擔任負責人的是我大姊的男
      朋友黃柏鈞...我二姊說我大姊的男朋友要成立一家電腦
      公司，那是我二姊付錢開的公司，我二姊說黃柏鈞沒有辦
      法當負責人，就叫我當負責人，當時沒有說為何黃柏鈞不
      能當負責人等語（99年6月18日訊問筆錄，本院99年度簡
      字第1138號卷第17頁），雖有小疵，惟前後供述之內容均
      屬一貫。
（二）證人林子綺即被告之二姊到庭證稱：認識曾繹誠，7、8年
      前是男女朋友，也認識黃柏鈞，他是大姊林育如以前的男
      朋友，當初開公司是黃柏鈞說要開，曾繹誠拿錢出來借黃
      柏鈞，有說如果以後公司賺錢要還錢給曾繹誠，當初黃柏
      鈞是開電腦公司等語（本院99年12月22日審判筆錄），核
      與證人即被告之大姊林育如證述：黃柏鈞是我前男友，曾
      繹誠是我妹妹林子綺的男朋友，林子綺、曾繹誠、林士偉
      與黃柏鈞都認識，一開始我與林士偉、黃柏鈞住在一起，
      有住過中和圓通路417之33號8樓；知道奔公司，之前聽
      林子綺及曾繹誠說他們投資讓黃柏鈞開這家電腦公司，是
      林子綺、曾繹誠出錢的，林士偉是登記的負責人，實際上
      是黃柏鈞負責等語（本院99年12月22日審判筆錄）相符，
      堪認被告所辯：奔公司是大姊男朋友黃柏鈞、二姊男朋
      友曾繹誠及二姊林子綺開的，叫伊當登記負責人等語，尚
      非無據。證人黃柏鈞雖證稱不認識被告，沒有聽過林子綺
      、曾繹誠，沒有開奔公司等情，惟亦證稱：曾經做過電
      腦維修的工作，曾經住在中和市○○路半年左右，認識林
      育如，兩人有相處一段時間，林育如好像有一個妹妹等語
      （本院99年11月24日審判筆錄），核與被告所供述：曾經
      跟黃柏鈞住在一起半年，在台北縣中和市○○路417之33
      號8樓，黃柏鈞是伊大姊林育如當時的男朋友等情若合符
      節，且於被告詢問：你是否有向我借車，後來撞壞車子維
      修了十幾萬元？證人黃柏鈞答稱：我是跟林育如借車子等
      語（本院99年11月24日審判筆錄），而證人林育如證稱：
      黃柏鈞曾把林士偉的車開出去撞壞等語歷歷（本院99年12
      月22日審判筆錄），再證人林子綺亦證稱：那個時候黃柏
      鈞跟我姊姊住在一起，我弟弟有跟他們住在一起，住在中
      和市○○路；曾繹誠有講過黃柏鈞跟他借錢要開電腦維修
      公司的事等語明確（本院99年12月22日審判筆錄），堪認
      證人黃柏鈞前與林育如、林士偉、林子綺、曾繹誠關係匪
      淺，證人黃柏鈞前開所述不認識林士偉、林子綺、曾繹誠
      及沒有開奔公司等情，應非實在，不能採信。
（三）就為何要被告登記為奔公司負責人及何人要被告登記為
      奔公司負責人等節，證人林育如證稱：因為黃柏鈞因為
      案件的關係沒有辦法自己擔任負責人，好像林子綺、曾繹
      誠、黃柏鈞表示希望林士偉擔任公司的負責人等語（本院
      99年12月22日審判筆錄），雖與證人林子綺證述：黃柏鈞
      瞞著我們私底下找我弟弟當負責人，我看到公司登記才知
      道這件事情等語（本院99年12月22日審判筆錄）不符，惟
      奔公司是黃柏鈞所開，要從事電腦維修工作，該公司與
      林子綺、曾繹誠有密切關係等節，已可確定，堪認被告所
      辯：伊二姊林子綺、二姊男朋友曾繹誠、大姊男朋友黃柏
      鈞要伊擔任奔公司負責人等語，並非虛妄。
（四）證人林子綺證稱；有去過奔公司，是在剛開幕的時候，
      地點是在深坑，我去的時候有看到店員、黃柏鈞，印象中
      他們好像是在幫人家維修電腦，有幾台電腦螢幕，還有一
      些週邊的產品...黃柏鈞有說他對電腦很行等語（本院99
      年12月22日審判筆錄），核與證人林育如證述：奔公司
      是在深坑，實際負責及經營的人都是黃柏鈞等語（本院99
      年12月22日審判筆錄）相符，足認黃柏鈞一開始確有實際
      經營奔公司。
（五）綜上，被告既因大姊男朋友黃柏鈞、二姊林子綺、二姊男
      朋友曾繹誠等人之要求而登記為奔公司負責人，且奔
      公司一開始確有設立店面及經營之情形，是不能認被告係
      基於擔任虛設行號之人頭負責人之意而同意登記為奔公
      司負責人。檢察官所舉之證據僅能認被告於93年5月至94
      年5月間登記為奔公司負責人，及奔公司自93年8月開
      始有虛開發票之情形，再者卷內亦無證據足認被告對於奔
      公司93年8月以後虛開發票予無實際交易之公司、幫助
      渠等逃漏稅等犯行有何犯意聯絡及行為分擔，自不能認被
      告犯商業會計法第71條第1款、稅捐稽徵法第43條第1項之
      罪。
五、綜上，本件證據無法證明被告有檢察官所指之前開犯行，此
    外，本院復查無其他積極證據足以證明被告犯罪，揆諸上開
    法條及判例意旨，本件不能證明被告犯罪，自應為被告無罪
    之諭知。
據上論斷，依刑事訴訟法第452條、第301條第1項，判決如主文
。
本案經檢察官郭郁到庭執行職務
中    華    民    國   100    年    1     月    14    日
                  刑事第七庭  審判長法  官  林庚棟
                                    法  官  章曉文
                                    法  官  林欣苑
上正本證明與原本無異。
如不服本判決應於收受送達後10日內向本院提出上訴書狀，並應
敘述具體理由；其未敘述上訴理由者，應於上訴期間屆滿後20日
內向本院補提理由書（均須按他造當事人之人數附繕本）「切勿
逕送上級法院」。
                                    書記官  莊怡仙
中    華    民    國   100    年    1     月    14    日